ACORDAO-COMPLETO-2557265

ACÓRDÃO 7514/2022 ATA 37/2022 - PRIMEIRA CÂMARA

VISTOS, relatados e discutidos estes autos de representação acerca de possíveis irregularidades ocorridas no Pregão SRP 4/2022, sob a responsabilidade do 4º Depósito de Suprimentos do Exército Brasileiro, localizado em Juiz de Fora/MG, cujo objeto é a aquisição de pneus e baterias, na modalidade Pregão Eletrônico por Sistema de Registro de Preços.
ACORDAM os Ministros do Tribunal de Contas da União, reunidos em Sessão da 1ª Câmara, ante as razões expostas pelo Relator e com fundamento nos arts. 237, inciso VII, 250, inciso I, do Regimento Interno do TCU, no art. 103, § 1º, da Resolução TCU 259/2014, e no art. 9º, inciso II, da Resolução TCU 315/2020, em:
9.1. conhecer da presente representação para, no mérito, considerá-la procedente;
9.2. indeferir o pedido de medida cautelar, ante a ausência dos requisitos necessários à sua concessão;
9.3. dar ciência ao 4º Depósito de Suprimentos do Exército Brasileiro de que foram identificadas as seguintes irregularidades no Pregão SRP 4/2022:
9.3.1. a exigência contida na descrição dos itens 1 a 74 do termo de referência do edital, de que os pneus e câmaras de ar sejam de fabricação nacional não possui previsão legal, afronta o previsto no art. 3º, § 1º, inciso I, da Lei 8.666/1993 e a jurisprudência deste Tribunal, a exemplo do Acórdão 1317/2013-TCU-Plenário;
9.3.2. a exigência, constante nos itens 9.8.9 e 10.7 do edital do certame, de que só será admitida a oferta de produto cujo fabricante esteja regularmente registrado no Cadastro Técnico Federal de Atividades Potencialmente Poluidoras ou Utilizadoras de Recursos Ambientais, restringe indevidamente a competitividade do certame em desfavor de importadores, uma vez que a possibilidade de apresentação do citado cadastro emitido em nome do fabricante ou, alternativamente, em nome do importador dos pneus é a interpretação que melhor se amolda ao art. 3º, § 1º, inciso I, da Lei 8.666/1993 e à Resolução Conama 416/2009;
9.4. encaminhar cópia desta decisão ao 4º Depósito de Suprimentos do Exército Brasileiro e à representante, com a informação de que o relatório e o voto que a fundamentam podem ser acessados por meio do endereço eletrônico www.tcu.gov.br/acordaos;
9.5. arquivar o processo.

Representação sobre possíveis irregularidades no Pregão eletrônico nº 04/2022, conduzido pelo 4º Depósito de Suprimentos do Exército Brasileiro, cujo objeto é aquisição de pneus e baterias.

Primeira Câmara

3. Representante: Camila Paula Bergamo (XXX.926.489-XX)

13.1. Ministros presentes: Walton Alencar Rodrigues (Presidente), Benjamin Zymler, Vital do Rêgo e Jorge Oliveira (Relator).
13.2. Ministros-Substitutos presentes: Augusto Sherman Cavalcanti e Weder de Oliveira.

JORGE OLIVEIRA

Transcrevo, a seguir, a instrução elaborada pelo auditor da Secretaria de Controle Externo de Aquisições Logísticas-Selog (peça 11) , aprovada pela dirigente da unidade:
"INTRODUÇÃO
	Trata-se de representação a respeito de possíveis irregularidades ocorridas no Pregão SRP 4/2022, sob a responsabilidade do 4º Depósito de Suprimentos do Exército Brasileiro, localizado em Juiz de Fora/MG, com valor estimado de R$ 8.590.423,10 (peça 5, p. 129, item 14.1) , cujo objeto é a aquisição de pneus e baterias, na modalidade Pregão Eletrônico por Sistema de Registro de Preços, tendo suas quantidades e exigências estabelecidas no edital.
A representação foi inicialmente protocolada no Tribunal de Contas de Minas Gerais e encaminhada ao TCU (peça 1) .
O certame encontra-se suspenso (peça 10) sem data definida para a republicação do edital, conforme informações fornecidas por telefone pela entidade (3º Sargento Lacerda - tel. (32) 99133-0118) e disponíveis no Comprasnet.
Seguem abaixo informações adicionais sobre o certame:
Situação: suspenso.
Valor estimado: R$ 8.590.423,10.
A licitação em tela envolve registro de preço: sim.
O certame encontra-se suspenso (peça 10) sem data definida para a republicação do edital, conforme informações fornecidas por telefone pela entidade (3º Sargento Lacerda - tel. (32) 99133-0118) e disponível no Comprasnet.
A partir de pedidos de impugnação ao edital pela representante (peça 6) e por outras empresas, o certame foi suspenso e o edital está sendo reformulado, como consta em aviso publicado no Comprasnet (peça 10) e informado por telefone. As impugnações não se encontram disponíveis para consulta no Portal de Compras do Governo Federal. 
O representante alega, em suma, a ocorrência das seguintes irregularidades (peça 2) : 
a exigência de fornecimento de produtos de fabricação nacional, conforme a descrição dos itens 1 a 74 do termo de referência (peça 5) , fere o princípio da isonomia, como disposto no art. 3º, §1º, inciso I, da lei 8.666/1993;
não há como concluir por legítima a exigência para que os produtos licitados sejam de fabricação nacional, visto que em momento algum a lei permite a exclusão de produtos estrangeiros do certame licitatório ou o estabelecimento de diferenças em razão da nacionalidade dos licitantes;
a Lei de Licitações é expressa ao determinar que a qualidade de produção nacional será exigida para fins de critérios de desempate (art. 3º, § 2º, II) e não para limitação do caráter competitivo da licitação;
a exigência de que a licitante apresentasse o Comprovante de Registro do fabricante do produto no Cadastro Técnico Federal de Atividades Potencialmente Poluidoras ou Utilizadoras de Recursos (CTF) , sem incluir a possibilidade de apresentação do Certificado pelo importador, veda completamente a oferta de produtos importados, além de ferir de forma clara o princípio constitucional da isonomia;
há empresas que laboram exclusivamente com produtos importados, ou seja, não possui fabricante dos pneus no território brasileiro. Dessa forma, não há como exigir das mesmas o Certificado do IBAMA emitido em favor do fabricante, porquanto este se trata de pessoa jurídica localizada em outro país e o CTF IBAMA somente é emitido para empresas fabricantes situadas no Brasil;
deveria constar no edital a exigência do CTF em nome do fabricante ou do importador dos produtos, tendo em vista que quem labora com produtos importados não tem como apresentar CTF do Fabricante.
O representante trouxe como evidências para as irregularidades apontadas acima os documentos às peças 1 a 6.
Afirma ainda que existe dano irreversível para a administração pública caso o TCU não suspenda imediatamente o objeto, sem demonstrar, todavia, a presença do requisito do perigo da demora.		
Não foram registradas solicitações adicionais.
EXAME DE ADMISSIBILIDADE
Inicialmente, deve-se registrar que a representação preenche os requisitos de admissibilidade constantes no art. 235 do Regimento Interno do TCU, haja vista a matéria ser de competência do Tribunal, referir-se a responsável sujeito a sua jurisdição, estar redigida em linguagem clara e objetiva, conter nome legível, qualificação e endereço do representante, bem como encontrar-se acompanhada de suficientes indícios concernentes à irregularidade ou ilegalidade.
Além disso, Camila Paula Bergamo, pessoa física, possui legitimidade para representar ao Tribunal, consoante disposto no art. 113, § 1º, da Lei 8.666/1993, c/c o art. 237 do Regimento Interno/TCU.
Ainda, conforme dispõe o art. 103, § 1º, in fine, da Resolução - TCU 259/2014, verifica-se a existência do interesse público no trato das supostas irregularidades, tendo em vista que, caso confirmadas, restará configurada restrição indevida à competição.
Dessa forma, a representação poderá ser conhecida, por estarem presentes todos os requisitos de admissibilidade constantes no art. 113, § 1º, da Lei 8.666/1993, c/c os arts. 235 e 237, VII, do Regimento Interno/TCU, e no art. 103, § 1º, da Resolução - TCU 259/2014.
EXAME SUMÁRIO 
Na oportunidade, deixa-se de proceder ao exame sumário previsto no caput do art. 106 da Resolução - TCU 259/2014, dando-se prosseguimento ao processo, consoante permissivo constante do §5º do aludido artigo, visto que relevante e necessária a atuação direta deste Tribunal no caso concreto, uma vez que, a teor do que prescreve o art. 106, §7º, I, da precitada resolução, a matéria de fundo tratada nos presentes autos tende a agregar valor à construção de jurisprudência sobre a tese discutida e/ou os fatos trazidos são considerados de alto risco, relevância ou materialidade.
EXAME TÉCNICO 
Análise dos pressupostos para adoção de medida cautelar
Consoante o art. 276 do Regimento Interno/TCU, o Relator poderá, em caso de urgência, de fundado receio de grave lesão ao Erário, ao interesse público, ou de risco de ineficácia da decisão de mérito, de ofício ou mediante provocação, adotar medida cautelar, determinando a suspensão do procedimento impugnado, até que o Tribunal julgue o mérito da questão. Tal providência deverá ser adotada quando presentes os pressupostos da plausibilidade jurídica e do perigo da demora.
I.1.  Perigo da demora
Resta afastado o perigo da demora, tendo em vista que o certame foi suspenso, para retificação do edital, sem prazo para reabertura. 
I.2.  Perigo da demora reverso
Resta afastado o perigo da demora reverso, tendo em vista que o certame foi suspenso, para retificação do edital, sem prazo para reabertura. 
I.3.  Plausibilidade jurídica
A análise das informações apresentadas permitiu identificar as seguintes irregularidades:
1.3.1.	Fornecimento de produtos exclusivamente de fabricação nacional
Na descrição contida no termo de referência para os itens licitados 1 a 74 (peça 5, p. 1 a 94) , correspondentes a pneus e câmaras de ar, consta a exigência de que os produtos sejam de fabricação nacional.
A partir de decisão oriunda do Acórdão 2.241/2011-TCU-Plenário, Relator Ministro André de Carvalho, a Segecex criou grupo de trabalho para verificar a legalidade de restrição a produtos importados em editais de licitação.
A conclusão do estudo resultou no Acórdão 1317/2013-TCU-Plenário, Relator Ministro Aroldo Cedraz, no sentido de que é ilegal o estabelecimento de vedação a produtos e serviços estrangeiros em edital de licitação, uma vez que a Lei 12.349/2010 não previu tal situação.
Dessa forma, a exigência de que os pneus e câmaras de ar sejam de fabricação nacional é ilegal. Considerando, todavia, a informação fornecida por telefone pelo 4º Depósito de Suprimentos, de que retirará a exigência do instrumento convocatório e, uma vez que não há data para a republicação do edital, é suficiente que seja dada ciência à UJ, nos termos do art. 9º, inciso II, da Resolução TCU 315/2020, para que adote providências com vistas a evitar a materialização da irregularidade identificada.
1.3.2.	exigência de registro do fabricante do produto no Cadastro Técnico Federal de Atividades Potencialmente Poluidoras ou Utilizadoras de Recursos (CTF) , sem incluir a possibilidade de apresentação do Certificado pelo importador
Inicialmente, quanto a esta questão, cabe reproduzir a análise efetuada por esta Unidade Técnica em instrução à peça 14 do TC Processo 013.171/2022-4, que também analisou a mesma exigência de CTF/APP do fabricante do produto para o fornecimento de pneus e câmaras de ar no PE SRP 20/2022, realizado pela Base Aérea de Florianópolis.
10. 	A exigência em foco diz respeito ao Cadastro Técnico Federal de Atividades Potencialmente Poluidoras ou Utilizadoras de Recursos Ambientais (CTF/APP) , instituído pela Lei 6.938/1981, que dispõe sobre a Política Nacional do Meio Ambiente, conforme art. 17, inciso II:
Art. 17. Fica instituído, sob a administração do Instituto Brasileiro do Meio Ambiente e Recursos Naturais Renováveis - IBAMA: (Redação dada pela Lei nº 7.804, de 1989) 
[...]
II - Cadastro Técnico Federal de Atividades Potencialmente Poluidoras ou Utilizadoras de Recursos Ambientais, para registro obrigatório de pessoas físicas ou jurídicas que se dedicam a atividades potencialmente poluidoras e/ou à extração, produção, transporte e comercialização de produtos potencialmente perigosos ao meio ambiente, assim como de produtos e subprodutos da fauna e flora. (Incluído pela Lei nº 7.804, de 1989) 
11.	 Os termos do edital questionados pelo representante fazem menção ao Anexo II da Instrução Normativa (IN) 31/2009 do Ibama, que relaciona as pessoas físicas ou jurídicas obrigadas ao registro no CTF/APP. Essa norma, entretanto, foi expressamente revogada em março de 2014, pela IN 6/2014 do Ibama. Atualmente, o CTF/APP é regulamentado pela IN 13/2021 do Ibama (peça 13) , da qual, para a presente análise, destacam-se os arts. 2º, inciso I, e 10, inciso I:
Art. 2º Para os efeitos desta Instrução Normativa, entende-se por:
I - atividades potencialmente poluidoras e utilizadoras de recursos ambientais: aquelas que estão relacionadas:
a) nas categorias 1 (um) a 20 (vinte) do Anexo I, conforme art. 17-C e Anexo VIII da Lei nº 6.938, de 31 de agosto de 1981; e
b) nas categorias 21 (vinte e um) e 22 (vinte e dois) do Anexo I, em razão de outros normativos federais ou de abrangência nacional, que determinem o controle e fiscalização ambiental de atividades;
[...]
Art. 10. São obrigadas à inscrição no Cadastro Técnico Federal de Atividades Potencialmente
Poluidoras e Utilizadoras de Recursos Ambientais as pessoas físicas e jurídicas que se dediquem, isolada ou cumulativamente:
I - a atividades potencialmente poluidoras e utilizadoras de recursos ambientais, nos termos do art. 2º, inciso I;
12.	 Embora o certame envolva materiais diversos, o questionamento trazido na representação diz respeito especificamente a pneus e câmaras de ar (itens 9 a 11 e 112 a 126 do objeto) . Sobre tais produtos, o Anexo I da IN 13/2021 do Ibama, que estabelece o rol de atividades potencialmente poluidoras e utilizadoras de recursos ambientais, contempla tanto a fabricação de câmaras de ar e de pneumáticos (códigos 9-5 e 9-6) quanto a importação de pneus e similares (código 21-45) , sendo possível concluir que ambas as atividades exigem o CTF/APP. Por sua vez, a Resolução Conama 416/2019 impõe tanto aos fabricantes quanto aos importadores de pneus novos a obrigatoriedade de coletar e dar destinação adequada a pneus inservíveis, exigência que vai ao encontro dos objetivos da Política Nacional do Meio Ambiente, instituída pela Lei 6.938/1981.
13. 	A interpretação literal dos dispositivos editalícios questionados na representação, que preveem que só seria 'admitida oferta de produto cujo fabricante seja regularmente registrado no [CTF/APP]', por implicar a aceitação apenas de produtos produzidos no Brasil, afasta potenciais licitantes e restringe indevidamente a competitividade, em afronta ao art. 3º, § 1º, inciso I, da Lei 8.666/1993. Destaca-se que não foram identificados no instrumento convocatório argumentos que justifiquem eventual restrição a produtos importados.
14.	 Uma vez que, conforme a IN 13/2021 do Ibama, tanto o fabricante quanto o importador de pneus novos devem possuir CTF/APP e que a Resolução Conama 416/2009 impõe a ambos a obrigatoriedade de dar tratamento ambiental adequado aos pneus inservíveis, não se vislumbra, com base nos elementos presentes nos autos, razão para a não admissão de CTF/APP emitido em nome do importador para fins de habilitação, aspecto que deverá ser esclarecido pelo órgão promotor da licitação.
Conclui-se, portanto, que o disposto nos itens 9.8.9 e 10.7 do edital (peça 4, p. 18) , ao somente admitir o Cadastro Técnico Federal de Atividades Potencialmente Poluidoras ou Utilizadoras de Recursos Ambientais (CTF/APP) em nome de fabricantes, afasta os importadores da disputa, restringindo indevidamente o caráter competitivo da licitação, em afronta ao art. 3º, § 1º, inciso I, da Lei 8.666/1993.
Considerando que a Entidade informou que republicará o edital contendo cláusula que permita que os importadores também possam apresentar o registro do CTF, e que não há data para a republicação do edital, será proposta ciência à UJ, nos termos do art. 9º, inciso II, da Resolução TCU 315/2020, para que adote providências com vistas a evitar a materialização da irregularidade identificada.
Tendo em vista a análise realizada, os elementos constantes dos autos permitem, desde já, a avaliação quanto ao mérito da presente representação como procedente.
CONCLUSÃO
Diante do exposto, propõe-se o conhecimento da representação, satisfeitos os requisitos de admissibilidade constantes no art. 113, § 1º, da Lei 8.666/1993, c/c os arts. 235 e 237, VII, do Regimento Interno/TCU, e no art. 103, § 1º, da Resolução - TCU 259/2014.
Além disso, conclui-se pelo indeferimento da medida cautelar, em razão de que o certame foi suspenso para a republicação do edital, sem data definida.
Quanto ao mérito, conclui-se pela procedência da Representação, devendo ser dada a ciência prevista no art. 9º, inciso II, da Resolução TCU 315/2020, para que a unidade jurisdicionada adote providências com vistas a evitar a materialização das irregularidades identificadas.
Por fim, diante dos encaminhamentos propostos, entende-se que não haverá impacto relevante na unidade jurisdicionada e/ou na sociedade.
INFORMAÇÕES ADICIONAIS
Não houve pedido de ingresso aos autos. 
Não houve pedido de vista e/ou cópia.
Não houve pedido de sustentação oral. 
Não há processos conexos e apensos.
PROPOSTA DE ENCAMINHAMENTO
Em virtude do exposto, propõe-se:
	conhecer da representação, satisfeitos os requisitos de admissibilidade constantes no art. 113, § 1º, da Lei 8.666/1993, c/c os arts. 235 e 237, VII, do Regimento Interno deste Tribunal, e no art. 103, § 1º, da Resolução - TCU 259/2014;
indeferir o pedido de concessão de medida cautelar formulado pelo representante, ante a ausência dos requisitos necessários para sua concessão;
no mérito, considerar a presente representação procedente; 
dar ciência ao 4º Depósito de Suprimentos do Exército Brasileiro, com fundamento no art. 9º, inciso II, da Resolução - TCU 315/2020, para que sejam adotadas medidas internas com vistas a evitar a materialização das seguintes irregularidades identificadas no Pregão SRP 4/2022:	
a exigência contida na descrição dos itens 1 a 74 do termo de referência do edital, de que os pneus e câmaras de ar sejam de fabricação nacional, é ilegal, uma vez que a Lei 12.349/2010 não previu tal situação, conforme decisão prolatada no Acórdão 1317/2013-TCU-Plenário e também afronta o previsto no art. 3º, § 1º, inciso I, da Lei 8.666/1993;
a exigência, constante nos itens 9.8.9 e 10.7 do edital do certame, de que só será admitida a oferta de produto cujo fabricante esteja regularmente registrado no Cadastro Técnico Federal de Atividades Potencialmente Poluidoras ou Utilizadoras de Recursos Ambientais, restringe indevidamente a competitividade do certame em desfavor de importadores, uma vez que a possibilidade de apresentação do citado cadastro emitido em nome do fabricante ou, alternativamente, em nome do importador dos pneus é a interpretação que melhor se amolda à Resolução Conama 416/2009, bem como o art. 3º, § 1º, inciso I, da Lei 8.666.
informar ao 4º Depósito de Suprimentos do Exército Brasileiro e ao representante do acórdão que vier a ser proferido, destacando que o relatório e o voto que fundamentam a deliberação ora encaminhada podem ser acessados por meio do endereço eletrônico www.tcu.gov.br/acordaos;
34.6	arquivar os presentes autos, nos termos art. 169, V, do Regimento Interno/TCU."
	
	É o relatório.

não há

Não atuou

REPRESENTAÇÃO. POSSÍVEIS IRREGULARIDADES EM PREGÃO DESTINADO À AQUISIÇÃO DE PNEUS E BATERIAS. AUSÊNCIA DOS REQUISITOS PARA A CONCESSÃO DE MEDIDA CAUTELAR. CONHECIMENTO. PROCEDÊNCIA. CIÊNCIA. ARQUIVAMENTO.

REPRESENTAÇÃO (REPR)

Secretaria de Controle Externo de Aquisições Logísticas (Selog)

Ante o atendimento dos requisitos de admissibilidade, a presente representação pode ser conhecida.
2.	A representante inicialmente se dirigiu ao Tribunal de Contas de Minas Gerais, relatando possíveis irregularidades ocorridas no Pregão SRP 4/2022, conduzido pelo 4º Depósito de Suprimentos do Exército Brasileiro, localizado em Juiz de Fora/MG, cujo objeto é a aquisição de pneus e baterias, na modalidade Pregão Eletrônico por Sistema de Registro de Preços, com valor estimado de R$ 8.590.423,10. O TC/MG encaminhou a representação a este Tribunal.
3.	Segundo informações prestadas pelo licitante, devido a pedidos de impugnação ao edital apresentados pela representante e por empresas, o certame está suspenso e o edital está sendo reformulado, conforme registro disponível no Comprasnet.
4.	De maneira sintética, a representante alega que:
a) a exigência de fornecimento de produtos de fabricação nacional fere o princípio da isonomia, previsto no art. 3º, § 1º, inciso I, da Lei 8.666/93. A lei não permite a exclusão de produtos estrangeiros de certame licitatório ou o estabelecimento de diferenças em razão da nacionalidade dos licitantes;
b) a exigência de que a licitante apresentasse o comprovante de registro do fabricante do produto no Cadastro Técnico Federal de Atividades Potencialmente Poluidoras ou Utilizadoras de Recursos - CTF, excluindo a possibilidade de apresentação do CTF do importador, veda a oferta de produtos importados, o que fere o princípio da isonomia. Exigir certificados do fabricante é o mesmo que exigir que os produtos sejam de fabricação nacional, o que se contrapõe à legislação.
5.	Solicita, diante disso, a suspensão cautelar do certame, a anulação do referido pregão para que seja republicado o edital com exclusão das cláusulas que frustram o caráter competitivo da licitação e que, em futuras licitações, a entidade se abstenha de fazer exigências que excedam os limites fixados nos arts. 27 a 33 da Lei 8.666/1993.
6.	Ao instruir o processo, a unidade técnica concluiu pelo indeferimento do pedido de medida cautelar, ante a ausência dos requisitos necessários à sua concessão, e, no mérito, por considerar procedente a representação, dando ciência ao 4º Depósito de Suprimentos do Exército Brasileiro das irregularidades encontradas.
7.	Acompanho o posicionamento da unidade técnica, cujos fundamentos incorporo a estas razões de decidir, acrescentando algumas observações.
8.	De fato, não está presente o requisito do perigo da demora, necessário para a suspensão cautelar do certame pleiteada, uma vez que este se encontra suspenso, para retificação do edital, sem que haja, até o momento, previsão para republicação. Nesse sentido, deve-se indeferir a cautelar solicitada.
9.	Quanto ao mérito, o fornecimento de produtos exclusivamente de fabricação nacional, contida no termo de referência para os itens licitados 1 a 74, é ilegal. Como bem assinalado pela unidade técnica, o assunto foi objeto de estudo elaborado por um grupo de trabalho criado pela Segecex, para análise das repercussões geradas pela Lei 12.349/2010 no regime licitatório, em especial no que se refere à restrição a produtos importados em editais de licitação. As conclusões do referido grupo de estudo foram expressas por meio do Acórdão 1317/2013-TCU-Plenário (Relator: Ministro Aroldo Cedraz) , do qual transcrevo o seguinte excerto:
"9.1. determinar ao Ministério do Planejamento, Orçamento e Gestão (MPOG) , para que, no papel órgão central do Sistema de Planejamento e de Orçamento Federal, informe aos demais órgãos e entidades da Administração Pública Federal que:
9.1.1. é ilegal o estabelecimento de vedação a produtos e serviços estrangeiros em edital de licitação, uma vez que a Lei 12.349/2010 não previu tal situação;"
10.	Esse entendimento também está expresso no seguinte enunciado obtido na jurisprudência selecionada do TCU, extraído do Acórdão 1922/2013-TCU-Plenário (Relatora: Ministra Ana Arraes) :
"É ilegal o estabelecimento de vedação a produtos e serviços estrangeiros em edital de licitação, por ausência de previsão legal".
11.	Da mesma forma, a exigência contida nos itens 9.8.9 e 10.7 do edital do certame, ao somente admitir o Cadastro Técnico Federal de Atividades Potencialmente Poluidoras ou Utilizadoras de Recursos Ambientais em nome de fabricantes, afasta a eventual participação de importadores, que seria possível caso o CTF em nome de importadores também fosse aceito. Com isso, se reduz o universo de participantes, com prejuízo ao caráter competitivo da licitação e, possivelmente, à obtenção do melhor preço, o que igualmente não pode ser aceito.
12.	No entanto, tendo em vista a já mencionada suspensão da licitação e o compromisso assumido pela entidade de republicar o edital com a correção dessas falhas, é suficiente, por ora, dar ciência à unidade jurisdicionada sobre as irregularidades encontradas, arquivando-se, em seguida, o processo.
	Ante o exposto, voto no sentido de que seja adotada a deliberação que ora submeto a este Colegiado.
TCU, Sala das Sessões, em 18 de outubro de 2022.
JORGE OLIVEIRA 
Relator